臺灣臺北地方法院刑事判決　　　　　　　 96年度訴字第805號
　　公　訴　人　臺灣臺北地方法院檢察署檢察官
　　被　　　告　丁○○
　　　　　　　　　　　　號7樓.
　　指定辯護人　本院公設辯護人丙○○
上列被告因違反槍砲彈藥刀械管制條例案件，經檢察官提起公訴
（96年度偵字第7638號），本院判決如下：
    主  文
丁○○未經許可，寄藏可發射子彈具有殺傷力之改造手槍，處有
期徒刑年肆月，併科罰金新臺幣拾伍萬元，罰金如易服勞役，
以新臺幣壹仟元折算壹日。扣案可發射子彈具有殺傷力之仿ＦＮ
廠壹玖壹零型半自動手槍之改造手槍壹枝（含彈匣壹個，槍枝管
制編號：壹壹零貳零柒捌號）沒收。
    事  實
一、丁○○於民國（下同）九十六年三月二十五日下午某時，由
    乙○○（綽號偉偉）將具殺傷力仿ＦＮ廠一九一○型半自動
    手槍之改造手槍（含彈匣一個，槍枝管制編號：00000
    00000號）一枝及土造子彈共十三顆（直徑八加減○點
    五ＭＭ金屬彈頭二顆、直徑六點九加減○點五ＭＭ金屬彈頭
    十一顆，共十三顆；起訴書犯罪事實原記載：共三十八顆子
    彈〈其中五顆經採樣試射具殺傷力〉，經蒞庭檢察官將此部
    分敘述更正為：具殺傷力土造子彈十三顆），至其臺北市大
    安區○○○路○段二二八巷五十號後面房間之住處，託其代
    寄藏，丁○○基於相識情誼，明知未經許可不得持有、寄藏
    槍、彈，卻仍收受前揭改造槍、彈，將之藏放在上址住處櫃
    子之抽屜內，而予以寄藏。嗣於九十六年三月二十七日二十
    一時許，警方偕同乙○○至上址，經丁○○同意進行搜索，
    當場查獲前揭扣案槍、彈，而查悉前情。
二、案經臺北市政府警察局內湖分局報告臺灣臺北地方法院檢察
    署檢察官偵查起訴。
    理  由
甲、程序部分：
一、按除顯有不可信之情況外，公務員職務上製作之紀錄文書、
    證明文書得為證據，刑事訴訟法第一百五十九條之四第一款
    定有明文。內政部警政署刑事警察局九十六年四月三十日刑
    鑑字第○九六○○五一一五二號槍彈鑑定書及同年六月二十
    八日刑鑑字第○九六○○九一四三二號函等書證，性質上均
    為被告以外之人於審判外之書面陳述紀錄，然為公務員職務
    上製作之證明文書，均無顯不可信之情況，依前開刑事訴訟
    法第一百五十九條之四第一款規定，屬傳聞證據之例外情形
    ，且內政部警政署刑事警察局係受檢察官及本院委託鑑定，
    被告及辯護人均不爭執此鑑定書及補充書函之證據能力（見
    本院九十六年七月十二日準備程序筆錄），依刑事訴訟法第
    一百五十九條之五規定，均認具有證據能力，合先敘明。
乙、實體部分：
一、訊據被告丁○○雖供承於其前揭時、地，因受案外人乙○○
    之託，將案外人乙○○所交付，以牛皮紙袋包裝之扣案槍、
    彈置於住處櫃中抽屜內，嗣經警方當場查獲等事實，惟否認
    涉有非法寄藏具有殺傷力槍、彈之犯行，並辯稱：伊不知道
    扣案槍、彈具有殺傷力，伊以為係玩具槍云云。被告辯護人
    為之辯護稱：被告否認明知扣案槍、彈為改造手槍而仍為幫
    助案外人乙○○寄藏之犯行，雖供稱有將乙○○交付之該包
    玩具槍藏放，但被告主觀上不知該玩具槍係具有殺傷力之改
    造槍枝，此與證人甲○○到庭證述相符，又扣案槍枝係內政
    部警政署刑事警察局以性能檢視法鑑定，恐似有誤差之虞，
    請求送法務部調查局或其他鑑定機關鑑定有無殺傷力，以臻
    明確。另警方持搜索票係針對案外人乙○○違反毒品危害防
    制條例及槍砲彈藥刀械管制條例犯行，被告主動告知警方，
    而自首持藏有槍、彈犯行，請依刑法第五十七條、第六十二
    條、槍砲彈藥刀械管制條例第十八條第四項規定為適法之裁
    判等語。
二、經查：
    （一）、按寄藏與持有，均係將物置於自己實力支配之下，
            寄藏必先有他人之持有行為，而後始為之受寄代藏
            而已，至其藏放時間之長短及有無其他目的，並不
            影響該已成立之罪（最高法院九十二年度臺上字第
            三七○九號裁判意旨可資參照）。被告丁○○明知
            案外人乙○○有意改造所購得之玩具手槍，使之裝
            填土造子彈後，具殺傷力，且依其之生活經驗、智
            識程度，對於改造槍、彈之目的無非使之具殺傷力
            ，而改造後具殺傷力之槍、彈，未經許可，均不得
            任意持有或為人寄託藏放，當無不知悉之理，卻於
            上揭時、地，自案外人乙○○收取扣案之改造手槍
            及子彈，而仍予以非法寄藏、持有等事實，業據被
            告於本院審理時坦承：乙○○去買玩具槍之前有跟
            我說，他買玩具手槍回來，我也有看到，他如何改
            造玩具槍我不知道，但我知道係他改造的，因他買
            回來時，有跟我說想改造，並大概講一下裡面之彈
            簧、槍管等，但我不知道他去那邊做的，我大概可
            以理解玩具槍經改造彈簧、槍管後，可能具殺傷力
            之意思。我怕乙○○改造玩具槍後具殺傷力，所以
            不願意乙○○將扣案槍、彈放在我那裡，因為那枝
            槍跟真的很像，乙○○係於九十六年三月二十五日
            下午，拿牛皮紙袋內之槍、彈給我時，我摸就知道
            係槍、彈，他也有說「東西」放我這裡一下，他意
            思即係寄在我這裡，我大概就知道他意思了，我當
            時無法排除他交給我的槍、彈具殺傷力，所以，我
            一開始會跟他說不好吧，況且他也沒住在那，我不
            願意他放在我那裡，後來，我將之放在抽屜，沒再
            仔細檢查，也沒聯絡乙○○來拿走，他說只放兩天
            而已等語（見本院卷九十六年七月二十五日審判筆
            錄）不諱。被告雖辯稱：我不知道槍、彈有殺傷力
            會這麼嚴重云云，僅為事後飾卸之詞，尚難以之推
            諉刑責。
    （二）、至於被告雖曾於警詢時、偵查中供稱：扣案槍、彈
            係已死亡之案外人陳維松所寄放云云，然其於本院
            審理時已供述上情無訛，且稱：扣案槍、彈在我那
            邊被搜到，那天我不知道該怎麼辦，才說係死人（
            即陳維松）寄放的，其實係乙○○寄放在我家，因
            為警察（搜索時）帶乙○○來，我不敢說實話，才
            會那樣說等語（見本院卷同日審判筆錄），核與證
            人（即在場目睹案外人乙○○寄槍之人）甲○○於
            本院審理時結證稱：我與丁○○係小時候之鄰居，
            我記得九十六年三月星期日下午四、五時，我倆在
            丁○○家泡茶、聊天，後來偉偉（即乙○○）來敲
            門，丁○○開門，偉偉拿一包黃色紙，很像牛皮紙
            袋的東西，進來說東西放丁○○這裡，丁○○意思
            說放在他這邊不方便，說不好吧，偉偉說，好啦，
            我晚一點，或是明天就來拿，便走掉，丁○○就將
            那包東西放抽屜裡面等語情節相符（見同日審判筆
            錄），足認被告前於警詢時、偵查中供述扣案槍、
            彈所有者為陳維松一情，顯屬虛妄杜撰之詞，其於
            本院審理時所為之前揭供述，與證人證述互核一致
            ，而較堪採信。
    （三）、扣案改造槍、彈於前述時、地為警方查獲，亦經證
            人（即查獲之警員）戊○○於本院審理時具結證稱
            ：我們接獲線報，上址處所後方地下室內之乙○○
            及「阿清」（音譯）持有槍械及吸毒，故因而聲請
            搜索票，先到新莊找乙○○，然後，由乙○○帶我
            們到上址處所，但上址處所根本沒地下室，惟係與
            搜索票所載同一地址，剛好「阿清」駕車回來，我
            們知道車號，車係他和乙○○交替使用，雖當時不
            知他真實姓名，但確認他係「阿清」，他當時很配
            合，我們表明身分，他係自願搜索，扣案槍、彈係
            我們警方在房內矮櫃抽屜或哪裡搜出的，槍、彈外
            包裝係牛皮紙袋，當時係警員林高煌搜到的，因當
            時丁○○承認槍、彈係他在保管，態度較好，我們
            移送書才會以對他有利方式撰寫等語，被告對此亦
            供稱：乙○○以前常在我那住，搜索時他已經沒在
            那裡住，我當時沒想到槍那麼嚴重，我將安非他命
            吸食器拿出來，後來係警察在抽屜找出來的等語（
            均見同日審判筆錄），是以，被告辯護人以被告係
            於警方未發覺前，即主動告知繳交扣案槍、彈，符
            合刑法第六十二條自首規定等語置辯，依前所述，
            應為誤會，自無足採。
    （四）、扣案槍、彈經初步檢視，大部結構完整，槍枝槍管
            暢通，具擊發機構，可發揮功能，有卷附之照片可
            表（見偵查卷第二八頁），且經送內政部警政署刑
            事警察局採「性能檢驗法、試射法」進行鑑定，鑑
            定結果認為：送鑑改造手槍一枝（槍枝管制編號為
            ：0000000000號），以性能檢驗法檢測
            ，認係改造手槍，由仿ＦＮ廠一九一○型半自動手
            槍製造之槍枝，換裝土造金屬槍管而成，經裝填具
            底火之適用彈殼測試（即試射法），可擊發，應可
            供擊發適用子彈使用，研判具殺傷力；送鑑子彈三
            十八顆，以性能檢驗法測試，其中，１、八顆認均
            係土造子彈，具直徑八加減○點五ＭＭ金屬彈頭，
            先採樣三顆以試射法試射，二顆可擊發，認具殺傷
            力、一顆無法擊發，認不具殺傷力，另外本院職權
            送鑑之五顆，均經試射，三顆雖可擊發，惟發射動
            能不足，認不具殺傷力，二顆無法擊發，認不具殺
            傷力。２、三十顆認均係土造子彈，具直徑六點九
            加減○點五ＭＭ金屬彈頭，先採樣十顆以試射法試
            射，三顆可擊發，認具殺傷力，七顆雖可擊發，惟
            發射動能不足，認不具殺傷力，另本院職權送鑑之
            二十顆均經試射，八顆可擊發，認具殺傷力，十二
            顆雖可擊發，惟發射動能不足，認不具殺傷力，有
            該局九十六年四月三十日刑鑑字第○九六○○五一
            一五二號槍彈鑑定書及同年六月二十八日刑鑑字第
            ○九六○○九一四三二號函在卷可據，是以，扣案
            槍枝一枝、土造子彈共計十三顆（亦即，直徑八加
            減○點五ＭＭ金屬彈頭二顆、直徑六點九加減○點
            五ＭＭ金屬彈頭十一顆，共有十三顆）經專業鑑定
            機關以性能檢驗法，並以試射法進行鑑定認具有殺
            傷力，已無疑義。至被告辯護人徒以內政部警政署
            刑事警察局前揭鑑定僅採性能檢驗法，未採試射法
            進行鑑定，而請求再送鑑定有無殺傷力，依上說明
            ，即有誤會，本院認前開鑑定結果已明，且尚無顯
            然誤謬，自無重覆鑑定之必要性，附此敘明。
    （五）、被告雖一再辯稱不知扣案槍枝具殺傷力，誤為玩具
            槍云云。然而，被告於警詢之初，雖掩飾案外人郭
            彰偉之犯行，仍主動供稱：我不知扣案槍枝型號，
            只知道係八ＭＭ手槍等語（見偵查卷第十四頁背面
            ）無訛，顯見被告於扣案槍枝遭警查獲之前，勢必
            曾粗略檢視過該槍、彈，非如被告事後所辯未曾見
            過案外人乙○○所交付包裝之槍、彈。再者，被告
            於受案外人乙○○之託寄放扣案槍、彈時，曾先表
            明不願受寄放之意，後因難卻案外人乙○○之請託
            ，始收下並為之藏放於屋內矮櫃抽屜之中等情，業
            由證人甲○○於本院審理時具結證稱：我不知道為
            什麼丁○○對於偉偉帶來的牛皮紙袋，會回答說不
            好吧，偉偉拿來時，我心裡面想這不是什麼好東西
            啦，我也沒有問他，我看丁○○無奈地把它丟到抽
            屜裡，偉偉來時很匆忙，對丁○○說這東西給你，
            就走掉了。因我和丁○○從小一起長大，我知道他
            這個人，不是龜龜毛毛個性，所以，我直覺偉偉交
            給丁○○的那個東西，不是什麼好東西，一個東西
            寄放在丁○○那邊，他等一下就要來拿走，為什麼
            ？那時已經下午四、五點，偉偉說我晚點就來拿，
            或是明天就來拿，但丁○○的反應讓我有那不是什
            麼好東西之感覺，這是我的直覺等語（見同日審判
            筆錄），故由被告受託寄藏槍、彈時之行徑，已可
            認被告對案外人乙○○寄放之扣案槍、彈已生非法
            持有疑慮，否則，基於兩人間之信賴情誼，大可坦
            率接受，且衡情，若扣案槍、彈僅屬一般玩具手槍
            、子彈，不具殺傷力，並無違法情形時，案外人郭
            彰偉自可隨意置放，鮮有還特意以牛皮紙袋包裹後
            ，復持至久已未居住之被告處所，請求被告代為寄
            放之理，是以，依一般人之經驗法則，當案外人郭
            彰偉將扣案槍、彈交被告代為藏放時，被告對其所
            交付物品之合法性必心生質疑，此對照被告前於本
            院審理時亦供承：我摸到時就知道牛皮紙袋裡係槍
            ，且我怕乙○○改造他買來之玩具槍而有殺傷力，
            所以才不願意他放在我那等語（見同上審判筆錄）
            即可知悉，已足徵被告辯稱其主觀上不知扣案槍、
            彈具殺傷力，無違法性認識云云，無非臨訟卸責之
            詞，不可採信。
    （六）、綜上，被告顯對案外人乙○○持有託寄之上開手槍
            、子彈具殺傷力知情，被告一再辯稱：以為扣案手
            槍係玩具槍，與子彈均不具殺傷力云云，要屬飾卸
            之詞，無足可採。本件事證明確，被告寄藏槍、彈
            犯行，均堪以認定，應依法論科。
三、論罪科刑部分：
    （一）、按槍砲彈藥刀械管制條例第四條所列之槍砲、彈藥
            ，依該條例第五條規定，非經中央主管機關許可，
            不得製造、販賣、運輸、轉讓、出租、出借、持有
            、寄藏或陳列。被告未經許可寄藏之前開改造手槍
            及土造子彈，分別係屬同條例第四條第一項第一款
            所稱之其他可發射子彈具有殺傷力之槍砲及同項第
            二款之彈藥。
    （二）、核被告所為，係犯該條例第八條第四項之未經許可
            寄藏可發射子彈具有殺傷力之改造手槍、第十二條
            第四項之未經許可寄藏子彈罪。又寄藏與持有，均
            係將物置於自己實力支配之下，僅寄藏必先有他人
            之持有行為，而後始為之受寄代藏而已，故寄藏之
            受人委託代為保管，其保管之本身，亦屬持有，不
            過，此之持有係受寄之當然結果，法律上自僅就「
            寄藏」行為為包括之評價，不另就「持有」予以論
            罪（最高法院七十四年度臺上字第三四○○號判例
            意旨可資參照）。而被告以一寄藏行為，觸犯前開
            二罪名，為想像競合犯，依刑法第五十五條之規定
            ，應從一重之未經許可寄藏可發射子彈具有殺傷力
            之改造手槍罪論處。
    （三）、次按犯槍砲彈藥刀械管制條例之罪，於偵查或審判
            中自白，並供述全部槍砲、彈藥、刀械之來源及去
            向，因而查獲或因而防止重大危害治安事件之發生
            者，減輕或免除其刑，槍砲彈藥刀械管制條例第十
            八條第四項前段定有明文。是以該條例第十八條第
            四項減輕或免除其刑之規定，必須於偵查或審判中
            自白，並供出全部槍彈之來源及去向，因而查獲者
            ，始能減免其刑，該項規定既謂供出全部槍彈之來
            源及去向，自係指已將槍彈移轉於他人占有之情形
            而言，不包括仍為自己持有之情形在內（最高法院
            九十一年度臺上字第二九一五、三一四三號，九十
            三年度臺上字第五九六、六○七號判決參照）。本
            案被告在寄藏持有槍、彈中，並未移轉他人占有，
            且被告於偵查中供出之前手為虛構，於本院審理時
            雖供出「來源」，並未有何因而查獲或防止重大危
            害治安事件之發生之情形，自無適用槍砲彈藥刀械
            管制條例第十八條第四項減輕或免除其刑之規定之
            餘地。是以，被告辯護人主張被告之行為應適用槍
            砲彈藥刀械管制條例第十八條第四項前項規定減輕
            或免除其刑，容有誤會，自不可採。
    （四）、爰審酌被告有前科（不構成累犯），素行非佳，此
            有臺灣高等法院被告前案紀錄表存卷可查，其犯罪
            之動機、目的係基於與案外人乙○○之私人情誼，
            不便拒絕，始代為寄藏，惟其寄藏他人具殺傷力之
            改造槍枝、土造子彈，顯然已對我國治安造成相當
            程度之隱憂，對社會大眾生命安全致生不良影響，
            犯罪所生之危害甚鉅，又被告雖於搜索時配合警方
            辦案，且於本院時屢屢承認其前揭行為有錯，卻仍
            一再狡辯當初誤為玩具槍才收下云云，難認其深知
            悔悟之犯罪後態度等一切情狀，量處如主文所示之
            刑，併諭知罰金如易服勞役之折算標準，以示懲戒
            。
    （五）、再本件被告犯罪時間雖係在九十六年四月二十四日
            以前，惟所犯之罪核屬於中華民國九十六年罪犯減
            刑條例第三條第一項所定不予減刑之罪，本院自無
            從依中華民國九十六年罪犯減刑條例之規定減其宣
            告刑，附此敘明。
    （六）、扣案改造手槍一枝（含彈匣一個，槍枝管制編號：
            0000000000號）屬違禁物，應依刑法第
            三十八條第一項第一款之規定宣告沒收。另原具殺
            傷力之土造子彈共十三顆，均已於試射擊發過程中
            滅失，失其違禁物性質，與經試射鑑定不具殺傷力
            之子彈賸餘物，均非違禁物，爰不另為沒收之諭知
            。
四、不另為無罪諭知部分
    （一）、公訴意旨另略以：被告丁○○未經許可，除前經鑑
            定具殺傷力之土造子彈五顆外，尚持有土造子彈共
            三十三顆之主要組成零件彈頭及彈殼，認其尚涉犯
            槍砲彈藥刀械管制條例第十三條第四項未經許可持
            有槍砲之主要組成零件罪嫌，並聲請宣告沒收。
    （二）、惟按犯罪事實應依證據認定之，無證據不得認定犯
            罪事實。又不能證明被告犯罪者，應諭知無罪之判
            決，刑事訴訟法第一百五十四條第二項、第三百零
            一條第一項分別定有明文。又事實之認定，應憑證
            據，如未能發現相當證據，或證據不足以證明，自
            不能以推測或擬制之方法，為裁判基礎（最高法院
            四十年臺上字第八六號判例意旨可供參照）。
    （三）、經查：起訴書認被告涉犯持有子彈主要組成零件彈
            頭及彈殼部分之子彈共三十三顆，惟其中八顆子彈
            ，業經本院依職權送鑑定結果認具殺傷力，故被告
            於此所為，核屬違反槍砲彈藥刀械管制條例第十二
            條第四項之罪，自無論同條例第十三條第四項之罪
            餘地，既經蒞庭檢察官當庭更正如前，不再贅述；
            另經鑑定不具殺傷力之子彈二十五顆，因中央主管
            機關公告之彈藥主要組成零件種類，僅炸彈之彈殼
            、彈頭屬之，子彈之彈頭、彈殼本即未在公告之列
            ，此經內政部於八十六年十一月二十四日以臺（八
            六）內警字第八六七○六八三號公告在案，故不具
            殺傷力之子彈二十五顆，縱由彈頭、彈殼構成，揆
            諸前揭說明，亦非槍砲彈藥刀械管制條例第十三條
            第四項規範之範圍，被告縱有同時寄藏上開物品之
            行為，仍與槍砲彈藥刀械管制條例第十三條第四項
            之構成要件未合，自難以該罪相繩，且蒞庭檢察官
            亦當庭表示此部分事實應予減縮，參照最高法院九
            十五年度臺上字第四六七一號判決意旨，雖不生撤
            回起訴效力，然已有促使法院注意之情形，準此，
            公訴人起訴書所載之前揭部分，本應為被告無罪之
            諭知，惟起訴書認被告前述部分之犯行，與本院前
            開寄藏槍、彈之已論罪科刑部分，有想像競合犯之
            裁判上一罪關係，爰不另為無罪之諭知。
據上論結，爰依刑事訴訟法第二百九十九條第一項前段，槍砲彈
藥刀械管制條例第八條第四項、第十二條第四項，刑法第十一條
前段、第五十五條、第四十二條第三項、第三十八條第一項第一
款，判決如主文。
本案經檢察官黃惠敏到庭執行職務。
中　　華　　民　　國　　96　　年　　8 　　月 　　9　　日
                      刑事第十六庭  審判長法  官  蔡守訓
                                          法  官  吳定亞
                                          法  官  徐千惠
上正本證明與原本無異。
如不服本判決，應於判決送達後十日內，向本院提出上訴狀。
                                          書記官  李典育
中　　華　　民　　國　　96　　年　　8 　　月　　10　　日
附錄論罪科刑法條全文：
槍砲彈藥刀械管制條例第8條第4項
未經許可，持有、寄藏或意圖販賣而陳列第1項所列槍枝者，處3
年以上10年以下有期徒刑，併科新臺幣700萬元以下罰金。
槍砲彈藥刀械管制條例第12條第4項
未經許可，持有、寄藏或意圖販賣而陳列子彈者，處5年以下有
期徒刑，併科新台幣300萬元以下罰金。
